臺灣高雄地方法院刑事判決　　　　　　　95年度易字第2434號
公　訴　人　臺灣高雄地方法院檢察署檢察官
被　　　告　丙○○
　　　　　　　　　　（現於臺灣高雄第二監獄）
被　　　告　乙○○
　　　　　　　　　　（現於臺灣高雄第二監獄）
上列被告等因竊盜案件，經檢察官提起公訴（95年度偵字第2179
5 號、95年度偵字第23249 號、95年度偵字第24071 號、95年度
偵字第28973 號、95年度偵字第29384 號、95年度偵字第30860
號），本院判決如下：
  主  文
丙○○共同所犯如附表一所示之竊盜罪，均累犯，各處有期徒刑
參月，應執行有期徒刑壹年貳月。
乙○○共同所犯如附表一所示之竊盜罪，均累犯，各處有期徒刑
參月；又所犯如附表二編號一所示之竊盜罪，累犯，處有期徒刑
參月，扣案鑰匙壹支沒收；又所犯如附表二編號二所示之竊盜罪
，累犯，處有期徒刑參月，扣案鑰匙壹支沒收。應執行有期徒刑
壹年柒月，扣案鑰匙貳支沒收。
丙○○、乙○○被訴如附表三所示之竊盜罪，均無罪。
丙○○被訴如附表四所示之竊盜罪，免訴。
    事  實
一、丙○○曾犯毒品、竊盜等罪，復於民國93年間，因犯竊盜罪
    ，經本院以93年度簡字第1983號判決判處有期徒刑6 月確定
    ，甫於94年2 月14日執行完畢，乙○○前因贓物案件，經本
    院以94年度簡字第2306號判決判處有期徒刑3 月，於94年12
    月16日縮刑期滿執行完畢。詎丙○○、乙○○2 人均不知悔
    改，復基於共同意圖不法所有之犯意聯絡，自95年8 月16日
    間起至95年9 月10日止，分別於附表一所示之時間、地點，
    共同竊取丁○○等人所有如附表一所示之財物。嗣乙○○復
    基於意圖自己不法所有之犯意，自95年10月22日間起至95年
    11月7 日止，持其所有鑰匙，分別於附表二所示之時間、地
    點，竊取戊○○等人所有如附表二所示之財物。
二、案經高雄市政府警察局鼓山分局、鹽埕分局、新興分局、三
    民第一分局報告臺灣高雄地方法院檢察署檢察官偵查起訴。
    理  由
壹、有罪部分：
一、程序方面：
    被告丙○○、乙○○、檢察官對於以下本院作為得心證依據
    之各項證據資料，均不爭執證據能力，且於審理程序同意作
    為證據。本院審酌各項證據作成時之狀況，認為並無不適當
    之情事，依刑事訴訟法第159 條之5 規定，均得作為證據。
二、實體方面：
（一）訊據被告丙○○、乙○○對於上開事實均坦承不諱，核與
      被害人丁○○、庚○○、甲○○、戊○○、癸○○等人指
      訴情節相符，並有贓物認領保管單以及照片在卷可憑，復
      有鑰匙2 支扣案可佐，足見被告丙○○、乙○○自白核與
      事實相符，堪採為認定事實之證據。本案事證明確，被告
      丙○○、乙○○犯行堪予認定，應予依法論科。
（二）核被告丙○○、乙○○所為，均係犯刑法第320 條第1 項
      普通竊盜罪。被告丙○○上開5 次竊盜犯行，被告乙○○
      上開7 次竊盜犯行，均係於95年7 月1 日新修正刑法適用
      後後犯之，應予以分論併罰。又公訴意旨認被告丙○○、
      乙○○上開如附表一編號五部分之竊盜犯行係持可供兇器
      使用之螺絲起子將車門撬開行竊，應論以刑法第321 條第
      1 項第3 款攜帶凶器竊盜罪，惟證人即被害人甲○○於本
      院結證稱：於95年9 月10日10點30分，伊所有放在廂型車
      車上的電纜線及照明燈遭竊，當時伊跟朋友在旁邊泡茶，
      聽到有機車的聲音，一看就發現有人在搬伊車上的東西，
      伊就當場逮捕他，在旁邊有另一個人騎機車在等候，機車
      上有電纜線，那個人看到同夥被伊抓到就馬上騎機車跑掉
      。而電纜線、照明燈是放在廂型車的後座，車子有上鎖，
      後來伊有檢查車子，發現廂型車後面的門鎖孔變的比較鬆
      ，但是還沒有壞，失竊之前不是這個樣子，所以確定是有
      遭人以外物撬過。伊抓到竊賊後（即被告丙○○）剛好在
      路上遇到一個警察，伊就把人交給警察，並跟著去作筆錄
      ，但沒有看到警察在他身上找到任何工具，只有扣到那個
      人手上拿著竊來的照明燈等語（參本院卷第110-111 頁）
      ，是依證人甲○○所述僅能證明被告持不明工具撬車門鎖
      行竊，惟證人甲○○亦未見被告究係持何器物行竊，且此
      部分被告持以行竊之工具並未扣案，實無從佐證此工具為
      何，是否即為檢察官所指之螺絲起子，是被告所持之工具
      既未扣案，又無其他證據證明此工具是否客觀上足對人之
      生命、身體安全構成威脅，而具有危險性，本罪疑唯輕之
      原則，即應為被告有利之認定，公訴意旨認被告丙○○、
      乙○○上開如附表一編號五部分之犯行，係犯刑法第321
      條第1 項第3 款之攜帶凶器竊盜罪即有未洽，惟其犯罪基
      本事實同一，本院自仍應併予審判，並變更其起訴法條。
      另被告丙○○、乙○○之間就上開附表一之竊盜犯行，有
      犯意之聯絡及行為之分擔，為共同正犯。再被告丙○○因
      犯竊盜罪，經本院以93年度簡字第1983號判決判處有期徒
      刑6 月確定，於94年2 月14日執行完畢，乙○○前因贓物
      案件，經本院以94年度簡字第2306號判決判處有期徒刑3
      月，於94年12月16日縮刑期滿執行完畢，均有台灣高等法
      院被告全國前案紀錄表可稽，其2 人於五年內故意再犯本
      案有期徒刑以上之罪，為累犯，均應依刑法第47條第1 項
      加重其刑。爰審酌被告2 人之品行、人格，經歷及其智識
      程度，其2 人均正值壯年，不思循正途賺取所需，竟貪圖
      私慾，竊取他人馬達、電纜線、照明燈、機車等物，行竊
      次數頻繁，對被害人所造成之損害不小，且造成被害人生
      活上之嚴重不便，嚴重破壞社會治安，並影響社會良善風
      氣，參以其犯罪後均尚知坦認，所竊取之財物中之部分已
      返還被害人，以及被告丙○○竊盜次數為5 次、被告乙○○竊盜次數為7 次，復考量被告之犯罪手段係徒手或以自
      備鑰匙行竊，行竊方式尚未具有強烈破壞性等一切情狀，
      分別量處如主文所示之刑，並分別定其應執行之刑。又查
      ，扣案鑰匙2 支為被告乙○○所有，以供竊取如附表二所
      示車輛犯罪所用之物，已據被告乙○○陳明在卷，爰依刑
      法第38條第1 項第2 款規定，宣告沒收之。
（三）另公訴人雖以：被告丙○○有竊盜犯罪之習慣，是請求本
      院在判處被告罪刑之同時，依竊盜犯贓物犯保安處分條例
      規定，諭知被告丙○○入勞動場所強制工作等節。然按刑
      法上規定之犯罪習慣，係指犯罪已成為日常之慣性行為，
      而竊盜犯有無犯罪習慣，固為事實審法院之職權，但行為
      人之犯罪成為習慣，在客觀上有於較長之一段時間內反覆
      為多次犯罪行為之情狀，是以犯罪之次數多寡及犯罪時間
      之長短，應為認定有無犯罪習慣之重要因素，事實審法院
      在認定行為人有無犯罪習慣時，對行為人犯罪之次數及賡
      續之時間等情況，如未以之作為認定之依據，則其職權之
      行使，難謂適法（最高法院79年度台上字第4255號、73年
      度台上字第981 號判決參照）。查被告丙○○前於本案發
      生前雖有3 次竊盜前科，但其各次犯行間尚難認具有犯罪
      習慣之大量、持續等特性，且從其犯罪時間、次數、所竊
      財物及對象觀之，顯與一般慣竊之懶惰成習，長期間且有
      計劃一再多次數而以犯罪成為日常習慣之情形有所不同，
      是其應屬一時貪念所為之犯罪行為，而非有犯罪習慣之人
      ，且改正被告竊盜犯行之有效方法，應以提供適當之更生
      保護、就業機會及社會扶助等手段為要，非僅有執行強制
      工作之保安處分一途，況強制工作之保安處分係就被告人
      身自由之長期且嚴格之限制，自應從嚴認定，是本院綜合
      上情認為本案被告丙○○尚無強制工作之必要，公訴人所
      認，容有未洽，爰不諭知於刑之執行前，令入勞動場所強
      制工作，附此敘明。
貳、無罪部分：
一、公訴意旨另以：被告丙○○與被告乙○○共同基於意圖為自
    己不法所有之概括犯意聯絡，於如附表三所示之時、地，以
    如附表三所示之方法，竊取如附表三所示之被害人之物品，
    因認被告丙○○與被告乙○○亦涉犯刑法第320 條第1 項之
    竊盜罪嫌云云。
二、按「犯罪事實應依證據認定之，無證據不得認定犯罪事實。
    」、「被告或共犯之自白，不得作為有罪判決之唯一證據，
    仍應調查其他必要之證據，以察其是否與事實相符。」、「
    不能證明被告犯罪或其行為不罰者，應諭知無罪之判決。」
    ，刑事訴訟法第154 條第2 項、第156 條第2 項、第301 條
    第1 項分別定有明文。次按事實之認定，應憑證據，如未能
    發現相當證據，或證據不足以證明，自不能以推測或擬制之
    方法，為裁判基礎（最高法院40年台上字第86號判例參照）
    。又認定不利於被告之事實，須依積極證據，苟積極證據不
    足為不利於被告事實之認定時，即應為有利被告之認定，更
    不必有何有利之證據，復有最高法院30年上字第816 號判例
    可資參考。再認定犯罪事實，所憑之證據，雖不以直接證據
    為限，間接證據亦包括在內，然無論直接或間接證據，其為
    訴訟上之證明，須於通常一般之人均不致於有所懷疑，而得
    確信其為真實之程度者，始得據之為有罪之認定，倘其證明
    尚未達到此一程度，而有合理性懷疑之存在時，即無從為有
    罪之認定，此亦有最高法院76年台上字第4986號判例可資參
    照。
三、本案公訴人認被告丙○○與被告乙○○涉犯前開竊盜犯行，
    無非以證人即被害人丁○○之證詞及被告丙○○之自白等為
    主要依據。訊據被告丙○○、乙○○堅決否認有於前開時、
    地為竊盜犯行，辯稱：伊2 人於95年8 月17日當天沒有偷一
    顆馬達之情形等語。
四、經查：
 （一）證人即被害人丁○○於本院審理時具結證稱：伊曾遭竊
       馬達，但失竊次數不記得了。伊曾在警局陳述，95年8
       月16日早上6 點失竊4 顆，6 點30半失竊3 顆，95年8
       月17日6 點20分失竊1 顆，95年8 月18日上午6 點失竊3
       顆馬達，但伊可以如此詳細的陳述，係因被告在警局先
       自白，伊才跟著這樣陳述，實際上失竊幾次，失竊的數
       量伊都不清楚。而之前伊在警察局陳述被竊的馬達價值
       一萬元，是依據失竊的馬達一顆約二千元，而以有找回
       來的4 顆計算的等語（參本院卷第107-110 頁）。是證
       人丁○○既無法確定失竊馬達之次數、時間、數量等，
       亦無法確定是否有於95年8 月17日失竊馬達1 顆之情，
       其之證言即顯不得執為被告丙○○、乙○○不利之認定
       而認定被告丙○○、乙○○確有為此部份之竊盜犯行。
 （二）又被告丙○○固曾於95年8 月19日警詢時自白與乙○○
       於95年8 月17日6 時20分至高雄市○○○路191 號竊取
       馬達1 顆，惟嗣後於本院審理中堅詞否認有此部份竊盜
       犯行，被告乙○○於本院審理中亦堅詞否認有為此部份
       竊盜犯行，則被告丙○○於警詢之自白是否真實可採，
       要非無疑？
五、綜上勾稽以觀，被告丙○○之警詢自白既有瑕疵可指，且復
    查無其他積極證據足資證明被告丙○○、乙○○確有此部份
    竊盜犯行，本院自難僅憑被告丙○○警詢之自白而使本院就
    被告丙○○、乙○○有如附表三所示竊盜犯行獲得有罪之確
    信，是不能證明被告丙○○、乙○○犯罪，自應為被告丙○○、乙○○無罪判決之諭知。
參、免訴部分：
一、公訴意旨略以：被告丙○○基於意圖為自己不法所有之犯意
    ，於如附表四所示之時、地，以如附表四所示之方法，竊取
    如附表四所示被害人之物品，因認被告丙○○涉犯刑法第32
    0 條第1 項之竊盜罪嫌等語。
二、按曾經判決確定者，應諭知免訴之判決，刑事訴訟法第302
    條第1 款定有明文。又被告丙○○行為後，刑法第56條連續
    犯之規定，業於94年1 月7 日修正公布刪除，並於95年7 月
    1 日施行，則被告之犯行，因行為後新法業已刪除連續犯之
    規定，此刪除雖非犯罪構成要件之變更，但顯已影響行為人
    刑罰之法律效果，自屬法律有變更，依新法第2 條第1 項規
    定，比較新、舊法結果，仍應適用較有利於被告丙○○之行
    為時法律即舊法論以連續犯（最高法院95年第8 次刑事庭會
    議決議參照）。
三、經查：本件被告丙○○前亦基於意圖為自己不法所有之犯意
    ，連續於95年5 月29日14時許，在高雄市○○區○○街47號
    前，以自備之鑰匙竊取MUM-896 號重型機車；於95年5 月30
    日12時許，在高雄市苓雅區○○○路330 號捷運工寮，徒手
    竊取電鑽1 支，業經公訴人以95年度偵字第15152 號提起公
    訴，並經本院於95年9 月28日以95年度訴字第2515號判決有
    期徒刑10月確定，有該判決書及臺灣高等法院被告前案紀錄
    表各1 份在卷可稽。核本件被告丙○○被訴事實係於95年5
    月中旬至同年5 月底，徒手竊取鐵門、水溝蓋等物之情，與
    前開已判決確定之事實，手法相似，時間緊接，地點均在高
    雄市內，所犯基本構成要件相同，顯係基於概括犯意反覆為
    之，為連續犯，屬裁判上一罪，本案與本院判決確定之95年
    度訴字第2515號犯罪事實為同一之案件，該案既經判決確定
    ，本案應為其確定判決效力所及，揆諸前揭說明，應為諭知
    免訴之判決。
據上論斷，應依刑事訴訟法第299 第1 項前段、第300 條、第30
1 條第1 項、第302 條第1 款，刑法第2 條第1 項、第28條、第
320 條第1 項、第47條第1 項、第51條第5 款、第38條第1 項第
2 款，刑法施行法第1 條之1 判決如主文。
本案經檢察官高嘉惠到庭執行職務。
中　　華　　民　　國　　96　　年　  　4　　月　　4　　日
                  刑事第四庭審判長 法  官　郭玫利
                                   法  官  陳振嘉
                                   法  官  林意芳
以上正本證明與原本無異。
如不服本判決，應於收受送達後10日內向本院提出上訴書狀。
中　　華　　民　　國　　96　　年　  　4　　月　　4　　日
　　　　　　　　　　　　　　　　   書記官  曾秀鳳
中華民國刑法第320條
(普通竊盜罪、竊佔罪)
意圖為自己或第三人不法之所有，而竊取他人之動產者，為竊盜
罪，處五年以下有期徒刑、拘役或五百元以下罰金。意圖為自己
或第三人不法之利益，而竊佔他人之不動產者，依前項之規定處
斷。
前二項之未遂犯罰之。
  附表一：
 ┌──┬───┬─────┬────┬───┬────┐
 │編號│行  為│行      為│竊得財物│行  竊│被害人  │
 │    │時  間│地      點│        │方  法│        │
 ├──┼───┼─────┼────┼───┼────┤
 │ 一 │95年8 │高雄市鹽埕│馬達4只 │徒手竊│丁○○  │
 │    │月16日│區○○○路│。      │盜。  │        │
 │    │6時。 │191號。   │        │      │        │
 │    │      │          │        │      │        │
 ├──┼───┼─────┼────┼───┼────┤
 │ 二 │95年8 │高雄市鹽埕│馬達3只 │徒手竊│丁○○  │
 │    │月16日│區○○○路│。      │盜。  │        │
 │    │6時30 │191號。   │        │      │        │
 │    │分。  │          │        │      │        │
 ├──┼───┼─────┼────┼───┼────┤
 │ 三 │95年8 │高雄市鹽埕│馬達3只 │徒手竊│丁○○  │
 │    │月18日│區○○街44│。      │盜。  │        │
 │    │6 時。│之1號。   │        │      │        │
 │    │      │          │        │      │        │
 ├──┼───┼─────┼────┼───┼────┤
 │ 四 │95年8 │高雄市鹽埕│馬達幫浦│徒手竊│庚○○  │
 │    │月17日│區○○○路│5只。   │盜。  │        │
 │    │5時45 │169號。   │        │      │        │
 │    │分。  │          │        │      │        │
 ├──┼───┼─────┼────┼───┼────┤
 │ 五 │95年9 │高雄市前金│3捆電纜 │持不明│甲○○  │
 │    │月10日│區社東里光│線及2個 │工具（│        │
 │    │10時28│復三街60號│防盜照明│未扣案│        │
 │    │分。  │前XM-7188 │燈。    │）將車│        │
 │    │      │自小客車。│        │門撬開│        │
 │    │      │          │        │。    │        │
 └──┴───┴─────┴────┴───┴────┘
  附表二：
 ┌──┬───┬─────┬────┬───┬────┐
 │編號│行  為│行      為│竊得財物│行  竊│被害人  │
 │    │時  間│地      點│        │方  法│        │
 ├──┼───┼─────┼────┼───┼────┤
 │ 一 │95年10│高雄市三民│OKE-927 │以自備│戊○○  │
 │    │月22日│區精華里博│號機車1 │鑰匙竊│        │
 │    │19時許│愛一路55號│輛。    │得。  │        │
 │    │。    │前。      │        │      │        │
 ├──┼───┼─────┼────┼───┼────┤
 │ 二 │95年11│高雄市三民│JUA-167 │以自備│癸○○  │
 │    │月7 日│區安東里自│號機車1 │鑰匙竊│        │
 │    │17時許│由路與察哈│輛。    │得。  │        │
 │    │。    │爾街口。  │        │      │        │
 └──┴───┴─────┴────┴───┴────┘
  附表三：
 ┌──┬───┬─────┬────┬───┬────┐
 │編號│行  為│行      為│竊得財物│行  竊│被害人  │
 │    │時  間│地      點│        │方  法│        │
 ├──┼───┼─────┼────┼───┼────┤
 │ 一 │95年8 │高雄市鹽埕│馬達1只 │徒手竊│丁○○  │
 │    │月17日│區○○○路│。      │盜。  │        │
 │    │6時20 │191號。   │        │      │        │
 │    │分。  │          │        │      │        │
 └──┴───┴─────┴────┴───┴────┘
 附表四：
 ┌──┬───┬─────┬────┬───┬────┐
 │編號│行  為│行      為│竊得財物│行  竊│被害人  │
 │    │時  間│地      點│        │方  法│        │
 ├──┼───┼─────┼────┼───┼────┤
 │ 一 │95年5 │高雄市前金│不銹鋼鐵│徒手竊│壬○○  │
 │    │月中旬│區○○○街 │門1面。 │盜。  │        │
 │    │某日14│36號與38號│        │      │        │
 │    │時。  │間防火巷。│        │      │        │
 ├──┼───┼─────┼────┼───┼────┤
 │ 二 │95年5 │高雄市前金│不銹鋼水│徒手竊│子○○  │
 │    │月中旬│區○○○ 街│溝蓋1只 │盜。  │        │
 │    │某日。│28號旁    │。      │      │        │
 │    │      │          │        │      │        │
 ├──┼───┼─────┼────┼───┼────┤
 │ 三 │95年5 │高雄市鼓山│不銹鋼水│徒手竊│己○○  │
 │    │月底某│區○○○路│溝蓋2只 │盜。  │        │
 │    │日6時 │9之23號前 │、2只、 │      │        │
 │    │、同時│。        │2只（共6│      │        │
 │    │15分與│          │只）。  │      │        │
 │    │30分3 │          │        │      │        │
 │    │次。  │          │        │      │        │
 ├──┼───┼─────┼────┼───┼────┤
 │ 四 │95年5 │高雄市鼓山│不銹鋼水│徒手竊│辛○○  │
 │    │月底某│區○○○路│溝蓋4只 │盜。  │        │
 │    │日6時 │870號騎樓 │。      │      │        │
 │    │。    │地。      │        │      │        │
 └──┴───┴─────┴────┴───┴────┘
